【裁判字號】    99,交聲,221
【裁判日期】    990324
【裁判案由】    聲明異議
【裁判全文】
臺灣彰化地方法院交通事件裁定         99年度交聲字第221號
原處分機關    交通部公路總局臺中區監理所彰化監理站
異  議  人
即受處分人    乙○○
上列受處分人因違反道路交通管理處罰條例案件，對於交通部公
路總局臺中區監理所彰化監理站民國99年2 月8 日所為之裁決（
彰監四字第裁64-I00000000號），聲明異議，本院裁定如下：
    主    文
原處分撤銷。
乙○○不罰。
    理    由
一、原處分意旨略以：異議人即受處分人乙○○駕駛UG-6298 號
    自小客車，於民國98年9 月27日13時45分在彰化縣溪湖鎮忠
    溪加油站前，有「汽車行駛於一般道路，駕駛人未繫安全帶
    」之違規行為，為警製單舉發，並經原處分機關裁處罰鍰新
    臺幣1500元，於法並無不合等語。
二、聲明異議意旨略以：異議人確於98年9 月27日13時45分駕車
    搭載妻子甲○○及就讀國中二年級之女兒林佳瑩，行經彰化
    縣溪湖鎮○○○路由西向東停等紅燈時，無故被隨後騎機車
    同向員警攔下並告知異議人未繫安全帶，然異議人與妻子即
    刻拉一下安全帶並告知其等有依規定繫安全帶，可能係員警
    眼誤，但該員警卻未予採納，執意開單舉發，異議人實難干
    服，爰依法聲明異議，請求撤銷原處分等語。
三、按法院受理有關交通事件，準用刑事訴訟法之規定；犯罪事
    實應依證據認定之，無證據不得推定其犯罪事實，道路交通
    管理處罰條例第89條前段及刑法第154 條第2 項分別定有明
    文。又認定犯罪事實所憑之證據，雖不以直接證據為限，間
    接證據亦包括在內，然而無論直接或間接證據，其為訴訟上
    之證明，須於通常一般之人均不致有所懷疑，而得確信其為
    真實之程度者，始得據為有罪之認定，倘其證明尚未達到此
    一程度，而有合理之懷疑存在，無從使事實審法院得有罪之
    確信時，即應由法院為被告無罪之判決，最高法院76年臺上
    字第4986號著有判例。其所揭示刑事訴訟法上法院認定事實
    之重要原則，亦即認定被告有罪，就該有罪事實不能有任何
    之合理懷疑存在原則，於法院審理行為人違反道路交通管理
    處罰條例案件時，亦有其適用。質言之，法院受理行為人違
    反道路交通管理處罰條例案件，於踐行調查證據程序後，為
    事實之認定時，如就原處分機關所認定之行為人違規之事實
    仍有合理之懷疑，而無法確信行為人確有該當於道路交通管
    理處罰條例各該處罰條文之構成要件事實時，即應依訴訟上
    之待證事實「罪疑惟有利於被告原則」之證據法則，作對受
    處分人有利之認定。
四、經查，證人即舉發員警陳清祥於本院訊問時結證稱：「（問
    ：是否記得受處分人違規情形？）答：98年9 月27日下午1
    時45分當時我騎機車要返回派出所，在中溪加油站前，受處
    分人駕駛車牌號碼UG-6298 遇到紅燈減速準備停車，我看到
    他沒有繫安全帶，我敲他駕駛車窗時他已經繫好了；（問：
    當時是騎乘警用機車，穿著警察制服嗎？）答：是的。白天
    沒有開巡邏燈，我騎在受處分人車之正後方；（問：你從什
    麼地方看到他沒有繫安全帶？）答：我從駕駛人窗戶看到受
    處分人沒有繫安全帶；（問：你機車不是騎在受處分人車之
    正後方？）答：我偏駕駛座那邊，所以我敲他車窗；（問：
    你從駕駛座車窗看進去，如何判定受處分人沒有繫安全帶？
    ）答：安全帶有扣環，駕駛人左上肩安全帶沒有往下拉，就
    表示沒有繫安全帶，當時受處分人車速很慢，所以我可以看
    得很清楚，如果很快我就不敢確定了。」等語（見本院卷第
    29至30頁），該員警於前揭時地攔查異議人車輛時目睹之情
    形，顯然僅有舉發警員一人所見，是以上揭所指異議人違規
    行為並無其他人可證明而排除誤認之可能，復無其他科學上
    證據例如顯示異議人確實未繫安全帶之照片或蒐證影帶以資
    佐證；雖謂未繫安全帶之汽車駕駛人見警攔查，常有隨即繫
    上安全帶等情形，根本無法期待此類違規行為均須照相為證
    ，然此並非意指舉發機關於製單舉發汽車駕駛人違規時，全
    然無庸舉證即可作成行政處分，仍應受證據法則及一般法律
    原則之限制已如前述，且警員基於職權舉發交通違規事件，
    本應詳盡舉證之責，對於異議人已當場質疑、表示異議之事
    項，自應詳予蒐證，以杜絕爭議，是實難僅以該舉發警員之
    證詞，在無其他佐證下，即完全排除其係推測或係誤認之可
    能性，來遽以推論認定異議人確有駕駛車輛未繫安全帶之違
    規行為。而異議人所舉之證人甲○○、林佳瑩為異議人之妻
    子及女兒，其證述難免因而有迴護之虞，但並非全然不可信
    。此外，原處分除舉發員警之證述外，復查無其他積極證據
    足以證明異議人有原處分機關所認定之前開違規行為，自應
    對異議人為有利之認定。
五、綜上所述，本件並無積極證據足以證明異議人有汽車行駛於
    道路上，汽車駕駛人未繫安全帶之違規情事，異議人之辯解
    尚非無據，原處分遽予裁罰，容有未洽，本件異議為有理由
    ，爰依法將原處分撤銷，另諭知異議人不罰，以資適法。
六、依道路交通管理處罰條例第87條第2 項，道路交通案件處理
    辦法第20條前段，裁定如主文。
中    華    民    國    99    年    3     月    24    日
                  交通法庭法  官  李淑惠
以上正本證明與原本無異。
如不服本裁定，應於裁定送達後5日內，向本院提出抗告狀(須附
繕本)。
中    華    民    國    99    年    3     月    24    日
                          書記官  張清秀

司法院資訊處製作；財團法人民間司法改革基金會備份。
